【裁判字號】    95,訴,115
【裁判日期】    950815
【裁判案由】    毒品危害防制條例
【裁判全文】
臺灣高雄地方法院刑事判決               95年度訴字第115號
公  訴  人  臺灣高雄地方法院檢察署檢察官
被      告  甲○○
指定辯護人  本院公設辯護人  陳信凱
上列被告因毒品危害防制條例案件，經檢察官提起公訴（94年度
偵字第23020 號），本院判決如下：
    主  文
甲○○共同販賣第二級毒品，處有期徒刑拾年。扣案第二級毒品
甲基安非他拾壹包（不含包裝袋，驗後淨重共計肆佰點伍捌公克
）沒收銷燬之；扣案盛裝上開甲基安非他命之塑膠袋拾壹只、報
紙壹張、手提袋壹個、PANTECH 牌行動電話1 支（內含00000000
00號門號晶片壹張），均沒收之。
    事  實
一、甲○○明知甲基安非他命為毒品危害防制條例所管制之第二
    級毒品，非經許可，不得販賣，仍與姓名年籍不詳，綽號「
    阿龍」男子，基於販賣第二級毒品甲基安非他命之犯意聯絡
    ，欲出售15兩甲基安非他命予姓名年籍不詳現居於台北之友
    人，乃於民國94年10月6 日凌晨3 時57分許，由甲○○以自
    己所有0000000000行動電話，撥打0000000000號電話，向姓
    名年籍不詳綽號「小維」男子，約定以不詳價格販入甲基安
    非他命15兩，兩人並定於翌日中午前取貨交付，嗣甲○○依
    約前往取貨，因故僅販入甲基安非他命11兩，而海岸巡防署
    查緝員依據電話監聽紀錄，知悉甲○○已販入毒品並欲返回
    其位於高雄市○○區○○街161 巷39號6 樓之3 住處，遂至
    其住處樓下停車場守候，於同日12時40分許，見甲○○駕駛
    車號6826—XA號自小客車進入停車場，隨即攔檢盤查，並當
    場在其隨身手提包內查獲以報紙1 張包裝之甲基安非他命11
    包（合計驗後淨重400.58公克）及其所有PANTECH 牌行動電
    話1 支（內含0000000000號門號晶片壹張）。
二、案經海岸巡防署高雄市機動查緝隊報請台灣高雄地方法院檢
    察署檢察官偵查起訴。
    理  由
一、訊據被告甲○○固坦承曾於上揭時地，持有甲基安非他命遭
    警查獲之事實，惟矢口否認有何販賣毒品犯行，辯稱：伊因
    為有施用海洛因習慣，想要改以施用甲基安非他命來戒斷海
    洛因毒癮，該時有一真實姓名年籍不詳綽號「阿國」男子表
    示如找到甲基安非他命，願提供予伊施用，後阿國囑其綽號
    「高腳仔」小弟於94年10月6 日上午9 時許，撥打電話予伊
    ，相約同日上午10時許至高雄市○○○路某加油站拿取甲基
    安非他命，伊依約前往，因該甲基安非他命是用報紙加以包
    裝，伊直接拿取放在車上，不清楚為何有這麼多的量云云，
    經查：
  (一)被告遭查獲持有之白色結晶體11包，經送請高雄醫學大學檢
    驗結果，認均呈甲基安非他命陽性反應（編號1 部分：驗後
    淨重36 .4 公克、純度68.3﹪；編號2 部分：驗後淨重36.6
    3 公克、純度84.3﹪；編號3 部分：驗後淨重36.59 公克、
    純度69.45 ﹪；編號4 部分：驗後淨重36.59 公克、純度67
    .95 ﹪；編號5 部分：驗後淨重36.51 公克、純度72.1﹪；
    編號6 部分：驗後淨重36.38 公克、純度64.6﹪；編號7 部
    分：驗後淨重36. 37公克、純度71.2﹪；編號8 部分：驗後
    淨重36.39 公克、純度66.05 ﹪；編號9 部分：驗後淨重36
    .09 公克、純度67.4﹪；編號10部分：驗後淨重36.23 公克
    、純度63.35 ﹪；編號11部分：驗後淨重36.4公克、純度70
    .5 ﹪ ，合計驗後淨重400.58公克），有該醫院檢驗報告11
    紙存卷可參，足認扣案白色結晶體確為甲基安非他命無訛。
  (二)被告雖辯稱扣案甲基安非他命係他人提供其戒斷海洛因毒癮
    所用云云，惟查：近年來政府積極查緝毒品交易，毒品買賣
    風險甚高，致使毒品取得來源困難且價格甚高，綽號阿國男
    子縱為幫助被告戒斷毒癮，基於上述原因考量，提供少量毒
    品即可達到目的，殊難想像其會耗資甚鉅，一次提供400 餘
    克甲基安非他命予被告之理，況關於一般正常人甲基安非他
    命之每日施用量及其承受程度暨其與體質之關係，依據Clar
    kes ’Analysis of Drugs and Poisons 一書第3 版之記述
    ：正常人之甲基安非他命每日正常使用劑量從2.5 至25 毫
    克之間，其最低致死劑量為1 公克，而人體每日可耐受之劑
    量，受當日使用次數，使用密集度及個人耐藥性等因素影響
    ，依個案而異，惟密集使用可能因代謝不及造成體內囤積而
    使耐受量下降，單次使用則亦因過量而中毒，有行政院衛生
    署管制藥品管理局93年10月1 日管檢字第0930009353號函可
    稽，而因被告亦自承1 兩（37.5公克）之甲基安非他命，大
    概可供其施用1 個半至2 個月左右等語（見本院卷第129 頁
    ），故以本件查獲之甲基安非他命重量高達400 餘克計算，
    至少可供被告施用長達10個月以上，阿國男子既為幫助被告
    戒斷海洛因毒癮始提供甲基安非他命，衡情亦會思及毒品數
    量過大可能因保存不易受潮變質，並增遭查緝之風險，故僅
    提供少量毒品供被告施用即可，並無任意交付上開大量毒品
    之可能。從而，被告所辯扣案甲基安非他命毒品係阿國男子
    為幫助其戒斷海洛因毒品所提供云云，難認可採。
  (三)又門號0000000000號行動電話平日為被告所使用，業經其自
    承在卷甚明（見本院卷第37頁），經檢察官依法對被告使用
    之上開行動電話核發通訊監察書予以監聽，錄得被告曾與不
    詳人士有以下電話交談內容：
  1.94年10月6 日清晨3 時57分：「A （被告）：喂，小維，我
    跟你講。B （某男）：嗯。A ：你跟老大講說那個東西全部
    都不要出去哦，明天一早有人要來拿。B ：嗯。A ：不能出
    出去喔，15個，就是說對方明天一早就坐飛機下來，重量一
    定要足喔。B ：嗯。A ：明天一早人家會坐頭班飛機下來。
    B ：嗯。A ：就是15個，會趕在阿大講的中午之前會給他，
    就是在中午之前，他給我的時間是中午之前。B ：嗯。A ：
    那就是明天早上我台北朋友會下來取。B ：嗯。A ：所以這
    15個全部都不能動哦，我已經跟人家講好了，他就是已經跟
    他朋友拿15個的錢了，明天一早坐飛機下來」。
  2.94年10月6 日11時54分：「A （被告）：喂，你現在到底是
    怎麼算的。B （阿龍）：沒有阿，那個好的就是阿姐要的嘛
    。A ：我知道，那就是等於說每1 個都追加2 嘛。B ：對阿
    ，就是1 個多給我們2 千嘛。A ：嗯，那就是總共15，就是
    372 嘛。B ：沒關係，你聽我說，你先把東西先帶回來」。
  3.94年10月6 日12時35分：「A （被告）：喂，阿龍喔，怎麼
    辦，少4 台啦，現在目前少4 台，就唯獨大姐那7 台高品格
    的沒少，就少那普通4 台，那現在我們是要怎麼算，那等於
    說一樣嘛，連那個大姐也是一樣嘛。B （阿龍）：嗯，那現
    在全部總共？A ：11啦。B ：少4 台是少那4 台。A ：沒有
    啦，就是少他們那個普通的，到家了。B ：好」（以上監聽
    譯文均見本院卷第71至76頁）。
    訊據被告坦承上開對話內容確為其所述（見本院卷第76頁）
    ，是以被告於94年10月6 日清晨先與綽號「小維」男子聯繫
    ，向其表示因有台北朋友欲下來拿取15個東西，要求對方確
    保15個東西不得外流，且重量要充足，後於同日中午時分，
    再與綽號阿龍男子聯絡，談及該15個東西，每個東西追加2
    千，總計是372 ，該阿龍男子並要求被告先將東西帶回。嗣
    被告取得東西後，再撥打電話向阿龍告知，僅取得11台東西
    ，少了普通4 台等情，堪已認定。經傳訊證人即查獲本件員
    警乙○○解讀上開被告對話內容真意為何？據其到庭證稱：
    我們研判被告是進行毒品仲介行為，接受別人訂購毒品，再
    向第三人訂購毒品加以交付，電話中談及15是指幫他人調取
    15兩毒品的意思，討論追加2 千部分，是指追加價錢，其中
    372 應係指毒品仲介費用，最後談及少了4 台部分，是指原
    本應拿取15兩毒品，後少了4 兩，僅拿取11兩毒品等語（見
    本院卷第86、87頁），而被告遭查獲時，確於其隨身手提包
    內扣得11包甲基安非他命，又該甲基安非他命每包重量約為
    36公克，與1 兩為37.5公克之重量甚為接近，足認證人乙○
    ○由前開監聽內容，研判被告僅取得11兩甲基安非他命等情
    ，確與事實相符，據此被告另與綽號小維、阿龍男子，於電
    話對談中論及「15個」之內容即應為15兩甲基安非他命無疑
    ，是以被告因台北友人欲南下取貨，遂撥打電話予小維男子
    ，向其確認15兩甲基安非他命不得先行流出，且重量要充足
    ，並曾談及該台北友人已備妥金錢等語，足認被告確有向小
    維男子取得甲基安非他命欲售予他人之情。另被告雖曾與阿
    龍男子論及每兩甲基安非他命追加2 千元等情，惟因其等對
    談內容中，阿龍男子尚要求被告先將毒品帶回，且在被告取
    得毒品發現少了4 兩後，旋撥打電話向阿龍告知此事，顯見
    該阿龍男子對被告向小維調取毒品細節，並非當然清楚，再
    者，因被告係撥打市區電話0000000 與阿龍聯絡，而該電話
    登記所有人為蔡聰寶，裝機地址高雄市○○區○○街161 巷
    39號6 樓之3 等情，有中華電信股份有限公司台灣南區電信
    分公司函文1 紙存卷可參（見本院卷第53頁），又上開電話
    裝機地址實為被告平日居所等情，除據其供述在卷甚明外，
    被告遭查獲後，曾帶同員警至上開住址進行搜索，於該屋內
    亦發現有被告大型照片懸掛於牆上，有搜索現場相片2 紙在
    卷可證（見警詢卷第20頁），堪認被告所言非虛，其確居於
    該處無訛，是故被告雖曾撥打電話予阿龍男子論及毒品交易
    細節，惟因該電話裝機地址為被告居所，衡情常人應無撥打
    自己居所電話交涉購買毒品細節之理，綜上自可排除該阿龍
    男子與小維有何共謀販售毒品予被告之情，公訴意旨認被告
    係向阿龍男子購入毒品一節，尚有誤會，其實際上僅向小維
    購買毒品，始為正確。
  (四)又本件雖認被告非係向阿龍男子販入毒品，惟由前述被告與
    阿龍男子聯繫內容解讀，仍堪認其等就上開販賣毒品一事早
    有犯意聯絡，始會於電話中論及毒品價格及取貨細節等情；
    再者，其等所述每兩毒品追加2 千元，15兩應為372 之對談
    ，雖無法確認計算基礎為何，惟因被告否認販賣毒品犯行及
    實際上扣案毒品亦尚未販出，本即無從詳查其販賣扣案甲基
    安非他命之實際利得與價差，且販賣毒品係違法行為，非可
    公然為之，亦無公定價格，每次購買毒品價量，均有可能隨
    時依雙方間之關係深淺、資力、需求量及對行情之認知、來
    源是否充裕、查緝是否嚴緊，購買者被查獲時供述購買對象
    之可能性風險之評估等，因而異其標準，並機動調整，非可
    一概而論，販賣之利得除經坦承犯行或價量俱臻明確外，本
    難察得實情，是除非別有事證，足認被告係按同一價量委託
    代買、轉售或無償贈與，確未牟利外，尚難執此遽認非法販
    賣之證據尚有不足，且本件被告既與阿龍男子論及毒品價格
    追加之情，所談論者不外乎係指毒品之仲介費用、販入費用
    甚或預備賣出之費用，而以甲基安非他命毒品，物稀價昂，
    取得不易，且此等交易為政府嚴予取締之犯罪，苟無利可圖
    ，應無甘冒被查緝法辦重刑之危險，平白無端義務為該買賣
    之工作，是不論其等上揭討論內容之真正為何，被告確係基
    於營利意圖販入毒品，且其販入之價格必較售出之價格低廉
    ，而有從中賺取買賣差價牟利之意圖，應屬合理之認定。
  (四)前揭94年10月6 日12時35分10秒監聽內容，被告與阿龍男子
    雖曾談及所取得之11兩甲基安非他命中，高品格的共有7 兩
    ，尚欠缺普通甲基安非他命4 兩未取得等語，而依一般辦案
    經驗，所謂高品質之毒品，其純度約在88﹪至98﹪之間，亦
    據證人乙○○到庭證述明確（見本院卷第87頁），惟本件扣
    案甲基安非他命經送檢驗結果，除其中1 包純度為84.3﹪外
    ，其餘純度均介於63.35 ﹪至72.1﹪等情，已如前述，是以
    扣案毒品檢驗純度而論，雖與證人乙○○前述高純度毒品規
    格不符，惟毒品純度高低與否，本屬一相對比較之慨念，且
    毒品交易風險甚高，較高純度之毒品本即取得不易，是販毒
    者就其持有欲販售之毒品，認純度高於60﹪以上者即屬高規
    格產品，其餘低於60﹪者屬普通規格等情，尚非難以想像。
    況本案員警係於監聽過程中，認被告已向小維販得毒品後，
    始在其住處守候將其查獲等情，據證人乙○○到庭結證屬實
    （見本院卷第89頁），是本件縱認遭查獲之毒品純度甚低難
    稱為係高規格產品，惟被告既係甫向他人取得毒品未久即遭
    查獲，該毒品純度甚低之情，亦無法排除係該小維男子未依
    約交付高純度毒品所致，均無法資為被告有利之認定。
  (五)綜上所述，被告辯稱其遭查獲持有之甲基安非他命，係阿國
    男子為幫助其戒斷海洛因毒癮免費提供云云，因該遭查獲毒
    品數量高達4 百餘克，常情難認係提供予他人戒斷毒癮所用
    ，足認被告前揭所辯，難認可採。另參以前述被告與他人之
    電話通聯內容，談及欲取得15兩毒品交予台北友人，每兩毒
    品追加2 千元，及其嗣僅取得11兩毒品，恰與被告遭查獲時
    扣得11包甲基安非他命，每包毒品重量與1 兩毒品重量相近
    等情研判，足認被告確有販入甲基安非他命毒品欲售予他人
    之情，是本件事證明確，被告犯行堪已認定。
二、按所謂販賣行為，並不以販入之後復行賣出為構成要件，只
    要以營利為目的，將毒品販入或賣出，有一於此，其犯罪即
    為完成（最高法院90年度台上字第2046號刑事判決意旨參照
    ）。是被告基於營利意圖，販入甲基安非他命欲轉售予他人
    ，所為係犯毒品危害防制條例第4 條第2 項販賣第二級毒品
    罪。被告持有甲基安非他命之低度犯行，應為其販賣之高度
    行為所吸收，不另論罪。又被告與前述阿龍男子，就前揭販
    賣第二級毒品犯行，互有犯意聯絡及行為分擔，應為共同正
    犯。爰審酌被告明知毒品對人體之嚴重危害性，竟仍為圖一
    己私利而販賣第二級毒品甲基安非他命，其行為足以助長吸
    食毒品之氾濫，並戕害他人身心，且查獲毒品數量重達400
    餘克，對社會治安及善良風氣危害甚鉅，復被告犯後猶飾詞
    圖卸，態度不佳，惟念及本案所販賣之毒品尚未販出即被查
    獲等一切情狀，量處被告如主文所示之刑，以資懲儆。又扣
    案白色結晶體11包，經鑑定結果確為，確為第二級毒品甲基
    安非他命等情，業如前述，屬毒品危害防制條例第2 條第2
    項第2 款所管制之第二級毒品，不問屬於犯人與否，應依同
    條例第18條第1 項前段之規定，宣告沒收銷燬。又該盛裝上
    開甲基安非他命之空塑膠袋11只，衡情應屬可與甲基安非他
    命分離之物，另因被告遭查獲時，該11包甲基安非他命，係
    遭被告以報紙包裹置於手提包內，是該包裝甲基安非他命之
    11只塑膠袋、報紙1 張及手提包1 個，均應認係供被告犯本
    件販賣毒品罪所用之物，另扣案PANTECH 牌行動電話1 支（
    含0000000000門號晶片），係被告所有，且經員警監聽結果
    ，被告於94年10月6 日均係以門號0000000000號之行動電話
    與他人聯絡上開販毒事宜，該行動電話係為供本件販賣毒品
    聯絡所用之物，亦堪認定，是上開塑膠袋11只、報紙1 張、
    手提袋1 個及PANTECH 牌行動電話1 支（內含0000000000
    號門號晶片），均應依毒品危害防制條第19條第1 項之規定
    宣告沒收。至本件另扣案之行動電話2 支（內含0000000000
    號、0000000000號門號晶片），並無證據顯示與被告前揭販
    賣甲基安非他命犯行有何關連，另於被告住處搜索扣得之電
    子秤1 個、甲基安非他命吸食器4 組、夾鍊袋1 包、殘渣袋
    6 紙、注射針筒6 支、止血帶1 條、便當盒1 個等物，據被
    告所述僅為供其施用海洛因及甲基安非他命所用之物，亦與
    前揭被告販賣毒品犯行無關，是均不予宣告沒收，附此敘明
    。
據上論斷，應依刑事訴訟法第299 條第1 項前段，毒品危害防制
條例第4 條第2 項、第18條第1 項前段、第19條第1 項，刑法第
11條、第28條，判決如主文。
本案經檢察官李文和到庭執行職務
中    華    民    國    95    年    8     月    15    日
                  刑事第十二庭  審判長法  官  施柏宏
                                      法  官  林書慧
                                      法  官  黃宗揚
以上正本證明與原本無異。
如不服本判決，應於收受送達後10日內向本院提出上訴書狀。
中    華    民    國    95    年    8     月    15    日
                                      書記官  王壹理
附錄本案論罪科刑法條
毒品危害防制條例第4條第2項
製造、運輸、販賣第2 級毒品者，處無期徒刑或7 年以上有期徒
刑，得併科新臺幣7 百萬元以下罰金。


司法院資訊處製作；財團法人民間司法改革基金會備份。
